【裁判字號】    98,交聲,1563
【裁判日期】    990506
【裁判案由】    聲明異議
【裁判全文】
臺灣臺南地方法院交通事件裁定    98年度交聲字第1563號
移送機關    交通部公路總局嘉義區監理所臺南監理站
受處分人    鵬鎮電鍍有限公司
代 表 人    甲○○
上列受處分人因違反道路交通管理處罰條例案件，對於交通部公
路總局嘉義區監理所台南監理站民國98年12月10日所為之裁決處
分（處分案號：嘉監南字第裁74-S00000000號），聲明異議，本
院裁定如下：
    主  文
原處分撤銷。
鵬鎮電鍍有限公司不罰。
    理  由
一、原處分意旨略以：異議人即受處分人鵬鎮電鍍有限公司（下
    稱異議人），所有車牌號碼TR-2611號自用一般小貨車，於
    民國（下同）98年11月12日上午9時45分許，在台南市○○
    路186號，因牌照借供他車使用，遭台南市警察局交通隊員
    警查獲，嗣經交通部公路總局嘉義區監理所台南監理站（下
    稱移送機關），以異議人違規事實明確，依道路交通管理處
    罰條例第12條第1項第5款、第2項等規定，裁處異議人罰鍰
    新台幣（下同）7,200元。
二、聲明異議意旨略以：異議人所有之車牌TR-2611號自用小貨
    車，已於民國87年間辦理車籍報廢註銷，且台南監理站已註
    銷在案。未料早已註銷之車牌TR-2611竟會被掛在第三人乙
    ○○自用小貨車上（其原車牌應為N8-1507號），異議人與
    乙○○並不認識，為此聲明異議，請求撤銷原處分等語。
三、按汽車有牌照借供他車使用或使用他車牌照行駛者，處汽車
    所有人新臺幣3,600元以上10,800元以下罰鍰，並禁止其行
    駛，道路交通管理處罰條例第12條第1項第5款固定有明文。
    惟按違反行政法上義務之行為非出於故意或過失者，不予處
    罰，行政罰法第7條第1項亦定有明文。
四、經查：
  (一)異議人所有之汽車車牌號碼TR-2611號，於98年11月12日上
    午9時45分許在台南市○○路186號，有借供他車（掛於N8-1
    507號自小貨車）使用之行為，遭警查獲製單舉發，有台南
    市警察局98年11月12日南市警交字第S00000000號舉發違反
    道路交通管理事件通知單1份附卷可稽。
  (二)然異議人陳稱車牌TR-2611號自小貨車早於87年間已委託第
    三人辦理註銷車籍，但因時日已久，資料無從查起，也不知
    當初委託代辦程序是否合法等語，查本件車牌號碼已於87年
    5月27日因汽車不依限期參加定期檢驗（定檢日為83年7月6
    日）逾期六個月以上，遭移送機關依00-000000000號裁決書
    註銷其牌照，而該車於87年5月27日註銷牌照後，並未依道
    路交通安全規則第15條規定辦理註銷牌照異動登記，有移送
    機關98年12月29日嘉監南字第0980131773號函1附卷可參，
    然上開註銷牌照之裁決書，因案件已銷毀，裁決書及送達證
    書送達狀態已無可查證，亦有移送機關99年2月5日嘉監南字
    第0990002645號函1份附卷可參，因此，難認為上開註銷牌
    照之裁決處分已合法送達，而為異議人所知悉。因此，上開
    車輛遭移送機關註銷牌照後，難期異議人得以依道路交通安
    全規則第15條之規定辦理註銷牌照異動登記。
  (三)雖由上情可知，車牌TR-2611號牌照註銷經過，與異議人所
    述並不相同，但異議人陳稱係於87年間委託第三人辦理車籍
    註銷手續，距今已近12年，要求異議人必須提出當初辦理車
    籍註銷手續之證據資料以實其說，實有強人所難之處；又車
    牌TR-2611號自小貨車係73年間核發牌照，有汽車車籍查詢1
    份附卷可參，距離異議人所稱於87年間委託第三人辦理車籍
    註銷時，已係車齡14年之車輛，因此，車主將之委託第三人
    辦理車籍註銷，亦難認有悖於常情之處；再者，異議人陳稱
    除本件外，並未收受過有關車牌TR-2611號自小貨車之罰單
    乙節，此亦有移送機關99年2月5日嘉監南字第0990002645號
    函1份附卷可參，因此，亦難期異議人自87年間委託第三人
    辦理車籍註銷後，事後得因收到舉發違反道路交通管理事件
    通知單，而得以知悉上開車輛車籍之註銷程序與其認知不同
    ；故異議人陳稱於其早於本件違規行為於98年11月12日發生
    時，辦理車牌TR-2611號自小貨車車籍之註銷等語，並非無
    據。
  (四)本件違規行為發生時之駕駛人係第三人乙○○，有台南市警
    察局98年11月12日南市警交字第S00000000號舉發違反道路
    交通管理事件通知單1份附卷可稽，而異議人辯稱其並不認
    識乙○○等語。查第三人乙○○經本院合法通知拒不到庭，
    此有本院99年1月26日刑事報到單、送達證書等件附卷可參
    ，亦無證據資料證明第三人乙○○使用車號TR-2611號之牌
    照，係經由異議人所交付，從而，異議人辯稱上開車輛之車
    牌已辦理註銷，不知為何車牌遭第三人乙○○使用，其並無
    違規等情，並非無據。此外，復查無其他積極證據足以證明
    異議人有將上開車輛車牌提供給第三人即本件違規駕駛人乙
    ○○使用，自難歸責於異議人，亦即難認異議人就本件違規
    行為有何故意、過失可言。
五、綜上所述，並無證據資料證明異議人於移送機關指稱之上述
    違規時間，曾將TR-2611號車牌提供第三人乙○○使用，本
    院無法認定異議人就上開違規行為之發生有故意、過失之情
    。是移送機關對之予以裁罰，於法即有未合。從而，本件異
    議人之異議，經核尚屬有理由，自應由本院將原處分撤銷，
    並另為異議人不罰之諭知，以資適法。
六、據上論斷，應依道路交通管理處罰條例第87條第2項、道路
    交通案件處理辦法第20條前段，裁定如主文。
中    華    民    國    99    年    5     月    6     日
                     交通法庭   法  官   陳淑勤
以上正本證明與原本無異。
如不服本裁定，應於送達後5日內，向本院提出抗告狀。
                                書記官   謝國欽
中    華    民    國    99    年    5     月    6     日

司法院資訊處製作；財團法人民間司法改革基金會備份。
